【裁判字號】    95,易,413
【裁判日期】    951122
【裁判案由】    詐欺
【裁判全文】
臺灣基隆地方法院刑事判決               95年度易字第413號
公  訴  人  臺灣基隆地方法院檢察署檢察官
被      告  丙○○
上列被告因詐欺案件，經檢察官提起公訴（95年度偵字第3579號
），被告並為有罪陳述，本院合議庭乃裁定由受命法官獨任以簡
式審判程序進行審理，並判決如下：
    主  文
丙○○幫助意圖為自己不法之所有，以詐術使人將本人之物交付
，累犯，處有期徒刑肆月，如易科罰金，以銀元佰元即新臺幣
玖佰元折算壹日。
    事  實
一、丙○○前因偽造文書案件，經臺灣臺北地方法院於民國90年
    6 月21日，以90年度訴緝字第79號判決有期徒刑十月確定；
    又因搶奪案件，經臺灣高等法院於90年8 月31日，以90年度
    上訴字第2349號判決有期徒刑一年確定。嗣其上開二案，經
    臺灣高等法院以90年度聲字第2691號裁定應執行有期徒刑一
    年八月確定，於90年8 月15日入監執行，91年9 月13日執行
    完畢。乃丙○○又因二度違反毒品危害防制條例案件，經本
    院先於92年12月19日，以92年度訴字550 號判決有期徒刑八
    月確定；再於93年7 月23日，以93年度訴字第367 號判決有
    期徒刑八月、五月，應執行有期徒刑十月確定。嗣其上開二
    案刑期接續，於93年4 月28日入監執行，94年7 月29日假釋
    出監，94年10月15日假釋期滿未經撤銷，其未執行之刑，以
    已執行論。
二、緣丙○○於95年4 月下旬之某日，經友人劉育維（由檢察官
    另案偵辦）告稱「自由時報分類廣告載有『簿子換現金』之
    金融帳戶（含存摺、金融卡【即提款卡】、印鑑、密碼紙等
    物）徵求訊息」。乃丙○○明知申請金融機構帳戶使用實屬
    輕而易舉之事，復明知一般人無故索取他人金融帳戶使用之
    行徑，常與財產犯罪密切相關；雖無「提供金融帳戶予他人
    使用，必然引發該他人萌生恃以實施詐欺犯罪」之確信，仍
    有「提供自己金融帳戶予他人使用，可能足以幫助該他人及
    與之有犯意聯絡者（下稱「詐騙集團」）實施詐欺犯罪」之
    預見，猶因一時經濟困窘，而不違背其本意（即縱使該詐騙
    集團果恃丙○○之金融帳戶實施詐欺犯罪，亦不違反丙○○
    之本意），進而基於幫助詐騙集團實施詐欺犯罪之不確定故
    意，先委請劉育維代之與報載詐騙集團聯繫接洽，再委請劉
    育維代之將自己於81年11月5 日，向中華郵政股份有限公司
    基隆市○○路郵局（以下簡稱「基隆市○○路郵局」）申辦
    ，「戶名『丙○○』；局號『0000000』；帳號『0000000』
    」之基隆市○○路郵局金融帳戶之存摺1 本、金融卡及開戶
    印章各1 枚，連同其密碼等資料，於95年4 月下旬或5 月上
    旬之不詳時間，在國道三號公路基隆市○○路○○道附近，
    以新臺幣（下同）5,000 元之價格，出售予上開詐騙集團使
    用，得款則由丙○○、劉育維互為朋分（丙○○得款3,000
    元、劉育維得款2,000 元）。丙○○、劉育維乃以此方式，
    各自對上開詐騙集團提供助力，而分別幫助上開詐騙集團遂
    彼等向不特定第三人詐取財物之目的。嗣該詐騙集團果基於
    「單一」之詐騙犯意，在時、空密接之情形下，推派姓名年
    籍不詳之成年成員數名，以人頭電話輪流致電予「不特定」
    之多數人，對該「不特定」之多數人謊稱彼等業已中獎，繼
    而藉口彼等倘欲領取獎金，則須先行支付相關律師鑑定費用
    ；接獲詐騙集團來電之「不特定」人中，果有丁○○、乙○○2 人因而陷於錯誤，丁○○遂於95年6 月2 日，依該詐騙
    集團之不詳成員指示，在華南商業銀行將律師鑑定費15,800
    元匯入已經轉由該詐騙集團直接支配管領之丙○○上開帳戶
    ；乙○○則於95年6 月5 日，依該詐騙集團之不詳成員指示
    ，在臺北縣貢寮鄉澳底郵局，將律師鑑定費15,800元匯入已
    經轉由該詐騙集團直接支配管領之丙○○上開帳戶。該詐騙
    集團遂藉此對丁○○、乙○○2 人詐欺取財得逞。嗣丁○○
    、乙○○雖查覺事有蹊蹺而報警究辦，然該詐騙集團與上開
    資金之關聯性，仍因丙○○帳戶之介入而遭切斷，致員警無
    從自上開資金流向以逆推追查該詐騙集團之實際所在。
三、案經基隆市警察局第四分局移送臺灣基隆地方法院檢察署檢
    察官偵查起訴。
    理  由
壹、程序事項
    查本案被告丙○○所犯者非為死刑、無期徒刑、最輕本刑為
    三年以上有期徒刑之罪或高等法院管轄第一審案件，其於準
    備程序進行中，先就被訴事實為有罪之陳述，經告知其簡式
    審判程序之旨，並聽取公訴人、被告之意見後，本院業已依
    刑事訴訟法第二百七十三條之一第一項規定，裁定由受命法
    官獨任以簡式審判程序進行本案之審理。
貳、實體事項
一、證據能力
    「被告以外之人於審判外之言詞或書面陳述，除法律有規定
    者外，不得作為證據」之規定，於法院以簡式審判程序處刑
    者，不適用之。刑事訴訟法第一百五十九條第二項前段定有
    明文。乃不受傳聞證據法則拘束之例外性規定。準此，本案
    相關證人於審判外之言詞或書面陳述，倘查無不得作為本案
    審判依據之其他情事，復業經本院踐行證據調查之合法程序
    ，就令係屬審判外之陳述，核其亦可據為本案審判之證據。
    合先指明。
二、事實認定
    前揭事實業據被告丙○○於本院審理時供承不諱，核與證人
    即被害人丁○○、乙○○於警詢中；證人劉育維於偵查中證
    述之情節相符，且有丁○○華南商業銀行匯款回條聯（本院
    卷）、乙○○郵政國內匯款執據（偵查卷）各1 紙及受理詐
    騙帳戶通報警示及詐騙斷話簡便格式表、報案三聯單、「戶
    名『丙○○』；局號『0000000』；帳號『0000000』」金融
    帳戶之郵政存簿儲金立帳申請書、客戶基本資料、最近交易
    資料等件在卷可考，堪認被告於本院審理時之任意性自白，
    與事實相符，可以採信。綜上，本案事證明確，被告如本判
    決事實欄所載犯行，洵堪認定。
三、論罪科刑：
  (一)關於本案之正犯（被幫助者）：
    本案實際遂行詐騙手法者，固係分別向被害人丁○○、乙○○施以詐術並取得財物；即彼等所為，並非基於一個意思決
    意並僅顯現一個意思活動，且彼等所侵害者，亦分屬不同之
    財產法益（即所侵害之法益並非單一）；惟本案實際遂行詐
    騙手法者，實係藉由人頭電話與「不特定」之被害人取得聯
    繫，再向「不特定」之被害人謊稱業已中獎，繼而藉口倘欲
    領取獎項，即須先行支付相關之律師鑑定費用，使該「不特
    定」被害人陷於錯誤，並進而依詐騙集團成年成員指示操作
    自動櫃員機，致「不特定」被害人在不知不覺情形下，誤將
    自己帳戶內現金轉帳匯入「被告上揭帳戶」，已如前述。茲
    就本案實際遂行詐騙者「隨機」選擇被害人暨利用「人頭電
    話」（其用意均係在規避查緝）取得詐騙財物之情節以觀，
    已明顯可見「本案實際遂行詐騙手法及與之有犯意聯絡者」
    利用前揭方式斂財，並非出於一時或偶發，是自客觀以言，
    實已堪認「本案實際遂行詐騙手法及與之有犯意聯絡者」，
    當有反覆實施類似本案之詐欺取財犯罪之意。即本案之詐騙
    行為人，應係出於「單一」之詐騙犯罪意思而反覆實施同種
    類之犯罪行為，雖彼等在反覆利用相同手法誘使「不特定」
    被害人上當的過程中，或因被害人並未上當，或因被害人息
    事寧人，致本案經披露者，僅被害人丁○○、乙○○2 人（
    此觀諸卷附被告金融帳戶最近交易資料表所示，除本案所涉
    之上開2 筆匯款以外，被告帳戶另有多筆資金匯入之紀錄自
    明），然此除無礙於彼等藉上開手法所反覆實施之詐騙行為
    間，具時、空密接連結之特性，自第三人之立場觀其整體犯
    罪流程，彼等連貫詐騙行為之實施，亦與單一之整體事件無
    殊。是自刑法評價與其評價客體的對應關係而論，倘割裂本
    案之整體犯罪流程而為數罪評價，則恐與刑罰之過度評價禁
    止原則相悖，並有違憲法所揭櫫之比例原則。且就令較之一
    般性及偶發性的詐騙事件而言，本案詐騙情節所可能牽累之
    範圍尤為深廣，然此亦非立法者或裁判者得恃以侵越刑罰過
    度評價禁止原則之正當理由（按：依現行法之規定，此部分
    可由法官在量刑之際，個案予以斟酌）。又有關行為人基於
    概括犯意，多次對不同被害人詐騙之犯罪，司法實務歷來習
    依95年7 月1 日修正施行前之刑法第五十六條連續犯規定論
    以一罪，並加重其刑；雖上開連續犯之規定業經修正刪除，
    並自95年7 月1 日施行，然考諸其修正理由說明四：「至連
    續犯之規定廢除後，對於部分習慣犯，例如竊盜、吸毒等犯
    罪，是否會因適用數罪併罰而使刑罰過重產生不合理之現象
    一節，在實務運用上應可參考德、日等國之經驗，委由學界
    及實務以補充解釋之方式，發展接續犯之概念，對於合乎接
    續犯或包括的一罪之情形，認為構成單一之犯罪，以限縮數
    罪併罰之範圍，用以解決上述問題。」足見，刑法新制刪除
    連續犯規定之目的，並非意謂在舊制時代應依連續犯規定論
    以一罪者，在新制施行之後，即應一律論以數罪。且參酌新
    制精神，「行為單數」及「行為複數」之概念，亦有重新定
    位之必要。爰參考立法理由所揭示之德國實務經驗，以德國
    實務擴張「自然行為單數」的概念，考量本案詐騙行為人係
    出於「單一」之詐騙犯罪意思而反覆實施同種類之犯罪行為
    ，且所反覆實施之各別詐騙行為間，復具有時、空密接之特
    性，致第三人觀其整體犯罪流程，仍認與單一之整體事件無
    殊；兼以本案所侵害之法益雖非單一，然亦僅止於財產法益
    ，而與高度之屬人法益（如：生命、身體、自由、名譽）無
    妨，因認本案詐騙行為人出於「單一」之詐騙犯罪意思而反
    覆實施同種類之犯罪行為，應屬「自然行為單數」，雖其間
    或涉有詐騙未果者，或涉有詐騙得逞者（其中，除本案所涉
    者外，亦可能另有尚未經披露之部分），然此不過是基於一
    個自然行為單數所成立的數個詐欺既遂或詐欺未遂罪名，應
    依刑法第五十五條規定，論以想像競合犯，並從一較重之刑
    法第三百三十九條第一項之詐欺罪名處斷，而非係「行為複
    數」與「數罪併罰（犯罪之實質競合）」所欲處理的問題（
    另本院既認本案詐騙集團所反覆實施者，乃「自然行為單數
    」意義下之一行為，則其自不生95年7 月1 日修正施行前之
    刑法第五十六條規定之連續犯問題【按：『連續犯』實乃以
    『行為複數』為其前提】，亦不因連續犯規定之刪除，而衍
    生相關新舊法律比較適用之問題，併此指明）。
  (二)關於幫助犯（本案被告）：
  1.按在金融機構開設帳戶，請領存摺及金融卡，係針對個人身
    分之社會信用而予以資金流通，具有強烈之屬人性格，而金
    融帳戶作為個人理財之工具，申請開設並無任何特殊限制，
    除一般民眾皆得以存入最低開戶金額之方式申請取得，一人
    同時或異時在各別金融機構申請數個存款帳戶使用概無不可
    ，其申辦手續亦極為簡便，此實屬眾所週知之事，則按諸常
    人社會經驗，苟遇不熟識者委以自己名義申請帳戶，無論其
    所恃以蒐集、徵求金融帳戶使用之名目為何，提供帳戶者對
    於該等帳戶是否係供合法使用，絕無不起疑心之理。況且，
    金融帳戶事關個人財產權益之保障，具有高度專有性，非本
    人或與本人甚為親密者，實難認有何得以「自由流通使用（
    即任意有對價或無對價交付不熟識者使用）」之理，一般人
    亦應有妥為保管及防止他人任意使用之認識，縱情況特殊致
    偶需交付他人使用，亦必深入瞭解其用途，俾免該等專有物
    品被不明人士利用或恃之為與財產有關之犯罪工具，並期杜
    絕自己金融帳戶存款遭他人冒領之風險，此實為吾人按諸生
    活認知所極易體察之常識。是倘無正當理由而徵求他人金融
    帳戶使用者，客觀上顯然已可預見該人之犯罪意圖，係為恃
    以供某筆資金之存入、提領，且寓有隱暪該筆資金存入暨提
    領過程之意。參以今日社會，利用手機簡訊、寄送得獎通知
    ，乃至謊稱其信用卡遭人盜刷、個人資料遭人盜用等手段，
    以遂其詐欺取財目的等案件頻傳；「詐騙集團」利用大量徵
    求他人金融帳戶（俗稱人頭戶）之方式，遂其順利領取因詐
    欺所得贓款暨阻斷（或阻撓）查緝人員對渠等身分追查之目
    的者，復迭經新聞媒體披露在案，是就令被告在提供金融帳
    戶予「詐騙集團」使用之初，其主觀尚無「必然引發該詐騙
    集團萌生恃以實施詐欺犯罪」之確信，然衡諸常情及被告智
    識暨社會經驗，被告對於「提供自己帳戶予他人使用，可能
    足以使詐騙集團恃以實施詐欺犯罪」乙節，理當有所預見，
    竟猶將上揭金融帳戶提供予詐騙集團使用，則無論被告曾否
    收受對價，被告主觀上皆有容忍並允許「自己帳戶經詐騙集
    團恃以實施詐欺犯罪」之意無疑。
  2.刑法所指故意，非僅指「直接故意」，尚包括「間接故意（
    未必故意）」在內；又所謂「間接故意」者，乃指行為人對
    於構成犯罪事實，預見其發生而其發生並不違反其本意者而
    言（刑法第十三條第二項規定參照）；再者，幫助犯之成立
    ，除行為人主觀上須出於幫助之故意，客觀上並須有幫助之
    行為；且所指「幫助行為」，係指對他人實現構成要件之行
    為施予助力者而言，至所謂之「幫助故意」，則係指行為人
    就被幫助者正欲從事犯罪或正在從事犯罪，且該犯罪有既遂
    之可能，而其行為復足以幫助他人實現構成要件者，在主觀
    上有所認識而言，尚不以行為人確知被幫助者係犯何罪名為
    其必要（惟仍需在幫助犯罪之共同認識範圍以內）；惟倘行
    為人在正犯實施犯罪以前，預為幫助行為者，則為事前幫助
    犯。茲單就本案現存事證而論，固無從證明被告即係實施詐
    欺手法之人；惟被害人丁○○、乙○○帳戶內之項款，既係
    經由上揭方式轉入被告帳戶，顯見，向被害人丁○○、乙○○施以詐術之歹徒，無非係利用被告帳戶為其詐財工具。是
    在客觀上，本案縱使查無證據足認被告明知利用帳戶遂行犯
    罪者之行為態樣，除可能供詐欺取財、恐嚇取財（常見類型
    為竊車後向車主勒索財物，即一般所稱「擄車勒贖」），亦
    有可能遭從事擄人勒贖等重大犯罪，而溢出被告原先幫助犯
    罪之共同認識範圍，然參諸前揭說明，被告就「自己帳戶可
    能足以使詐騙集團恃以實施詐欺犯罪」乙節，仍應有不違反
    其本意之不確定故意（未必故意；間接故意）；換言之，本
    案所涉之「詐騙集團」果恃被告持交之金融帳戶實施詐欺犯
    罪之事實，顯然不違反被告之本意，被告主觀上，當有幫助
    詐欺取財之未必故意，客觀上，當有提供金融帳戶施予詐欺
    助力之幫助行為。
  3.核被告所為，係犯刑法第三十條第一項前段、第三百三十九
    條第一項之幫助詐欺取財罪。查：
  (1)刑法第三百三十九條第一項（以下均簡稱「本法」）之規定
    本身，無論觀其構成要件，抑其法律效果，固因俱無變動，
    而無法律變更暨新舊法律比較之可言（參見下列【附註】）
    ；惟因本法之罰金刑僅規定「或科或併科（新臺幣）一千元
    以下罰金」，是其最低數額之宣告，即應回歸適用刑法第三
    十三條第五款之總則規定限制。又被告行為後，刑法第三十
    三條第五款所定之罰金刑最低數額業有修正；茲依修正前刑
    法第三十三條第五款「罰金：（銀元）1 元以上。」暨現行
    法規所定貨幣單位折算新臺幣條例第二條所定折算比例而為
    換算，本法之罰金最低額度本應為銀元1 元即新臺幣3 元。
    乃依修正後刑法第三十三條第五款規定，即「罰金：新臺幣
    1,000 元以上，以百元計算之。」本法之罰金最低額度業已
    提高為新臺幣1,000 元。據此而為比較適用，修正後刑法第
    三十三條第五款之規定，顯然較不利於被告，本諸刑法第二
    條第一項所揭櫫之「從舊從輕」原則，本法有關罰金刑之宣
    告，自仍應適用修正前刑法第三十三條第五款規定，以銀元
    1 元即新臺幣3 元為其所得宣告之最低數額（最高法院95年
    度第八次刑事庭會議決議三(一)1.參照）。
    【附註】
    按為呼應刑法第三十三條第五款之修正，刑法施行法第一條
    之一第一項雖規定「中華民國九十四年一月七日刑法修正施
    行後，刑法分則編所定罰金之貨幣單位為新臺幣。」（95年
    6 月14日制定公布，並因配合刑法之修正施行，依刑法施行
    法第十條、第十條之一規定，自95年7 月1 日開始施行）；
    然考量刑法新制施行以後，刑法分則編所定罰金已無「罰金
    罰鍰提高標準條例」及「現行法規所定貨幣單位折算新臺幣
    條例」之適用，為使罰金數額趨於一致，避免新舊法律之比
    較適用，刑法施行法第一條之一第二項遂規定「九十四年一
    月七日刑法修正時，刑法分則編未修正之條文定有罰金者，
    自九十四年一月七日刑法修正施行後，就其所定數額提高為
    三十倍。但七十二年六月二十六日至九十四年一月七日新增
    或修正之條文，就其所定數額提高為三倍。」即在95年6 月
    30日以前，刑法分則編所定罰金之貨幣單位固為銀元，且部
    分條文亦應適用罰金罰鍰提高標準條例第一條前段規定提高
    倍數；且自95年7 月1 日以後，刑法分則編所定罰金之貨幣
    單位則為新臺幣，並應一律依刑法施行法第一條之一第二項
    規定，提高其倍數為三倍或三十倍不等。惟經互為折算結果
    ，無論新制施行前、後，刑法分則編所定罰金數額之內涵實
    無不同；即刑法分則編有關罰金刑之貨幣單位，雖已由「銀
    元」改為「新臺幣」，然法院所得判處之罰金最高數額實並
    無二致，即所涉刑罰之實質內涵俱未變更。是自95年7 月1
    日起，刑法分則編所定條文雖應一律適用刑法施行法第一條
    之一之規定（而不得再適用罰金罰鍰提高標準條例第一條之
    規定），然此既非法律變更，亦核無新舊法律比較適用之問
    題。
  (2)按刑法第三十條規定於被告行為前、後，雖有文字更動，然
    考其立法理由，是項更動不過是為貫徹「共犯從屬性說」暨
    杜絕法文爭議（即將「從犯」一詞，改為「幫助犯」），核
    與罪刑實質內容俱不相涉，是其自非法律變更可比，亦無新
    舊法律比較適用之問題可言。特此指明。
  (3)又本院既已參考立法理由所揭示之德國實務經驗，以德國實
    務擴張「自然行為單數」概念，兼以本案客觀情節考量，認
    本案詐騙行為人（即本案正犯）於時、空密接情形所持續實
    施者，乃「自然行為單數」意義下之一行為，並應依刑法第
    五十五條規定，以想像競合犯論處（參見前揭三(一)所述），
    則對正犯實現構成要件之行為施予助力之幫助犯即本案被告
    而言，當亦無論之以幫助「連續」詐欺之可能。併此指明。
  4.查起訴意旨雖認：被告與證人劉育維係基於犯意之聯絡，分
    別以如本判決事實欄所載之方式，共同幫助如本判決事實欄
    所載之詐騙集團詐欺取財，應依刑法第二十八條規定，以共
    同正犯論擬云云。然按刑法第二十八條之共同正犯，係指二
    人以上共同實施犯罪之行為者而言，幫助他人犯罪，並非實
    施正犯，在事實上雖有二人以上共同幫助他人犯罪，要亦各
    負幫助之責任，核無適用刑法第二十八條之餘地（最高法院
    33年上字第793 號判例意旨參照）。茲本案被告固係經由證
    人劉育維之居中聯繫，始能完成其出售帳戶之行為，並有與
    證人劉育維互為朋分價款之事實；惟之於本案正犯而言，彼
    2 人對於正犯實現構成要件之幫助行為，仍係各自獨立而分
    別存在，即彼2 人雖係藉由上開方式出售如本判決事實欄所
    載之金融帳戶，然被告提供帳戶及證人劉育維居中聯繫、轉
    交存摺、金融卡、開戶印章暨被告密碼資料等行為，仍係對
    正犯之各別助力，被告及證人劉育維並應各負其幫助罪責，
    要不生彼此互為承擔其幫助罪責之問題。據此，起訴意旨認
    被告及證人劉育維如本判決事實欄之所為，應依刑法第二十
    八條規定，以共同正犯論擬云云，自屬誤會，且不能拘束本
    院。
  5.臺灣基隆地方法院95年度偵字第4311號被告丙○○販賣帳戶
    幫助詐騙集團對被害人丁○○詐欺取財之犯行，雖未據一併
    提起公訴，然因此部分與業經起訴並經本院認定有罪之部分
    ，查有實質一罪之關係，按諸審判不可分之原則，當亦為起
    訴效力之所及，而為本院所應併予審理。
  6.按刑法第四十七條規定之累犯要件固有修正，惟其修正內容
    祇在排除「過失再犯有期徒刑以上之罪」之適用；至前案有
    期徒刑執行完畢以後，五年以內，「故意再犯有期徒刑以上
    之罪」者，無論依修正前或修正後之法律規定，均應論以累
    犯，加重本刑至二分之一。茲「故意再犯有期徒刑以上之罪
    」者，無論在修法前、後之累犯成立要件暨法律效果既無二
    致，則其自非刑罰法律之變更，亦無新舊法律比較適用之問
    題。查被告曾有如前所述之犯罪科刑及刑之執行情形，此有
    臺灣高等法院被告前案紀錄表在卷可稽，其於有期徒刑執行
    完畢後，五年以內，故意再犯本起最重本刑有期徒刑以上之
    罪，為累犯，應依刑法第四十七條第一項規定，加重其刑。
  7.被告本案之所為，既僅就他人實施構成要件之行為施予助力
    而已，則其自屬幫助犯，應依刑法第三十條第二項規定，減
    輕其刑，並應先加後減之。即有期徒刑者，應依刑法第六十
    七條規定，同就其最高度及最低度先加後減之；拘役者，應
    依刑法第六十八條規定，僅就其最高度先加後減之；至其罰
    金刑部分，則因本法罰金刑查有修正前刑法第三十三條第五
    款規定之適用（參見前述3.），參照刑法第六十七條、第六
    十八條有關罰金加減方法修正理由：「修正前刑法第三十三
    條第五款現定，罰金為銀元1 元以上，既已經修正為新臺幣
    1,000 元以上，當不致因加減其最低度而產生不滿1 元之零
    數，是自應與有期徒刑相同，許其最高度及最低度同加減之
    。」暨新舊法比較應就罪刑有關共犯、未遂犯、想像競合犯
    、牽連犯、連續犯、結合犯，以及累犯加重、自首減輕暨其
    他法定加減原因與加減例等一切情形，綜其全部罪刑之結果
    而為比較（最高法院95年度第八次刑事庭會議決議一(四)參照
    ），自應併適用修正前刑法第六十八條規定，僅就其最高度
    先加後減之。
  8.刑之酌科：
  (1)本院審酌被告交付上揭存摺暨金融卡等物予詐騙集團，供詐
    騙集團恃以實施詐欺犯罪暨掩飾、隱匿其資金來源、流向，
    造成犯罪偵查困難，幕後犯罪者得以逍遙法外，致使此類犯
    罪手法層出不窮，嚴重危害交易秩序與社會治安，及其智識
    、犯罪目的、手段尚稱平和、並未實際參與詐欺取財犯行之
    可非難性較小等一切情狀，量處如主文所示之刑。
  (2)按易刑處分，即易科罰金之折算標準、易服勞役之折算標準
    及期限，於新法施行後，亦應為新舊法律之比較適用（最高
    法院95年度第八次刑事庭會議決議三(二)參照）。查被告係於
    95年7 月1 日以前，觸犯本起幫助詐欺犯罪，並經本院判處
    如主文所示之六月以下有期徒刑，詳如前述；惟其行為後，
    刑法第四十一條規定業於94年1 月7 日經三讀修正，於94年
    2 月2 日經總統公布，並自95年7 月1 日起開始施行。茲依
    修正前刑法第四十一條第一項前段規定：「犯最重本刑為五
    年以下有期徒刑以下之刑之罪，而受六個月以下有期徒刑或
    拘役之宣告，因身體、教育、職業、家庭之關係或其他正當
    事由，執行顯有困難者，得以一元以上三元以下折算一日，
    易科罰金」，暨修正前罰金罰鍰提高標準條例第二條前段規
    定（業因配合刑法修正而經公告刪除）：「依刑法第四十一
    條易科罰金或第四十二條第二項易服勞役者，均就其原定數
    額提高為一百倍折算一日」，被告行為時之易科罰金折算標
    準，本應以銀元300 元折算1 日，經以現行法規所定貨幣單
    位折算新臺幣條例第二條規定之折算比例，換算其單位幣值
    為新臺幣，即應以新臺幣900 元折算1 日。較之95年7 月1
    日修正施行之刑法第四十一條第一項前段規定：「犯最重本
    刑為五年以下有期徒刑以下之刑之罪，而受六個月以下有期
    徒刑或拘役之宣告者，得以新臺幣一千元、二千元或三千元
    折算一日，易科罰金」，修正前之折算標準顯然較有利於被
    告，按諸首開說明，本件自應適用修正前刑法第四十一條第
    一項前段暨修正前罰金罰鍰提高標準條例第二條規定，諭知
    如主文所示之易科罰金折算標準。
  9.被告交付予詐騙集團之存摺、金融卡、開戶印章等物，核非
    本案應義務沒收之物，且均未據扣案，又無證據證明迄未滅
    失；兼以按諸金融機構常見約款，金融機構所核發之帳戶存
    摺、金融卡，原則上，均屬金融機構所有（參見大部分金融
    機構核發金融卡之背面約款記載），是以本案而論，本院亦
    無宣告沒收上開帳戶存摺及金融卡之法律依據，況且，本案
    經披露後，上開帳戶早經相關單位列為警示帳戶（犯罪帳戶
    ），而無再遭人利用之虞，是倘本院逕為沒收之諭知，核既
    無助於日後相類犯罪之防堵，復僅徒增將來執行之困擾，爰
    均不予宣告沒收，特此說明。
據上論斷，應依刑事訴訟法第二百七十三條之一第一項、第二百
九十九條第一項前段，刑法第二條第一項、第三百三十九條第一
項、第三十條、第四十七條第一項、第五十五條、修正前刑法第
四十一條第一項前段，刑法施行法第一條之一，修正前罰金罰鍰
提高標準條例第二條，現行法規所定貨幣單位折算新臺幣條例第
二條，判決如主文。
本案經檢察官甲○○到庭執行職務。
中    華    民    國    95    年    11    月    22    日
                  刑事第三庭法  官  王慧惠
以上正本證明與原本無異。
對於本件判決如有不服，應於收受送達後10日內，向本院提出上
訴書狀，上訴於臺灣高等法院，並按他造當事人之人數附具繕本
。
中    華    民    國    95    年    11    月    22    日
                            書記官  王一芳
附錄論罪法條
刑法第339條第1項
意圖為自己或第三人不法之所有，以詐術使人將本人或第三人之
物交付者，處5年以下有期徒刑、拘役或科或併科1千元以下罰金
。


司法院資訊處製作；財團法人民間司法改革基金會備份。
